---
title: " Nube de palabras de los  Planes de Gobierno para el Departamento de Santa Cruz de CREEMOS y el  MAS (Elecciones-2021)"
author: "Ruddy Quispe Tapia"
date: "28/2/2021"
output: 
 prettydoc::html_pretty:
     theme: architect
     highlight: github
     toc: yes
     
   
---

```{r setup, include=FALSE}
knitr::opts_chunk$set(echo = TRUE)
```


### Introducción
Representar gráficamente un texto, para dar una idea de lo que contiene, en esta ocasión solo se analizara los dos primeros partidos que encabezan las elecciones a la gobernación de Sanata Cruz 2021, el Movimiento al Socialismo (MAS) liderado por Mario Cronenbold y la alianza CREEMOS que fue creada por la fusión de Acción Democrática Nacionalista, Unión Cívica Solidaridad y una facción del Movimiento Nacionalista Revolucionario, para este fin se descargo los planes de de Gobierno del  [Órgano Electoral de Santa Cruz](https://santacruz.oep.org.bo/programas-de-gobierno-elecciones-2021/) en formato PDF y luego se convirtio en formato .txt.

 Establecer el directorio
```{r echo=FALSE}
setwd("~/PROYECTOCLOUD2021")
```


 Cargar las librerías

```{r echo=T, message=F}
library(NLP)
library(tm)
library(SnowballC)
library(RColorBrewer)
library(wordcloud)
library(ggplot2)
library(wordcloud2)
library(RColorBrewer)
library(readr)
library(gridExtra)
library(ggpubr)

```

### Plan  de Gobierno de  CREEMOS Y EL MAS


```{r}

MAS <- readLines("pg_departamental_santa_cruz_MAS.txt")
#guess_encoding(MAS)
#Encoding(MAS) <- "UTF-8"
MAS <- parse_character(MAS, locale=locale(encoding="UTF-8"))
#MAS= iconv(MAS, to="ASCII//TRANSLIT")
MAS <- VCorpus(VectorSource(MAS))
```

```{r}
CREEMOS <- readLines("pg_Departamental_santa_cruz_op_creemos.txt")
CREEMOS <- parse_character(CREEMOS, locale=locale(encoding="UTF-8"))
#CREEMOS = iconv(CREEMOS, to="ASCII//TRANSLIT")
CREEMOS = VCorpus(VectorSource(CREEMOS)) 


```
### Limpieza del Texto 

 Limpiamos nuestro texto con el comando (tm_map) del MAS

```{r}
programa <- tm_map(MAS, content_transformer(tolower))
#quitamos los espacios en blanco
programa = tm_map(programa, stripWhitespace)
#quitamos la puntuacion
programa = tm_map(programa, removePunctuation)
#quitamos los numeros
programa = tm_map(programa, removeNumbers)
#mostramos palabras vacias y genericas
stopwords("spanish")
#quitamos palabras genericas
programa=tm_map(programa, removeWords,stopwords("spanish"))

```
Limpiamos nuestro texto con el comando (tm_map) de CREEMOS

```{r}
programa2 <- tm_map(CREEMOS, content_transformer(tolower))
programa2 = tm_map(programa2, stripWhitespace)
programa2 = tm_map(programa2, removePunctuation)
programa2 = tm_map(programa2, removeNumbers)
stopwords("spanish")
programa2=tm_map(programa2, removeWords,stopwords("spanish"))
```


### Creación de la Matriz 

```{r}
#Creamos matriz de letras del MAS
letras= TermDocumentMatrix(programa)
findFreqTerms(letras, lowfreq=5)
matrix=as.matrix(letras)
#Creamos matriz de letras del creemos
letras2= TermDocumentMatrix(programa2)
findFreqTerms(letras2, lowfreq=5)
matrix2=as.matrix(letras2)

```

## Creación del Data-Frame 
```{r}
# Ordenamos y sumamos de la  matriz
vector <- sort(rowSums(matrix),decreasing=TRUE) 
dataletras <- data.frame(word= names(vector),frequencia=vector) 
##  CREACION DEL DATA FRAME PARA creemos
vector2 <- sort(rowSums(matrix2),decreasing=TRUE) 
dataletras2 <- data.frame(word= names(vector2),frequencia=vector2) 

```
### Nube de Palabras del  PDGDSC de CREEMOS 

```{r  fig.width=9, fig.height=6}
wordcloud(words = dataletras2$word, freq = dataletras$freq, min.freq = 1.5,
          max.words=100, random.order=FALSE, rot.per=0.2, 
          colors=brewer.pal(8, "Dark2"))
```

### Nube de Palabras del  PDGDSC del MAS

```{r  fig.width=9, fig.height=6}
wordcloud(words = dataletras$word, freq = dataletras$freq, min.freq = 1.5,
          max.words=100, random.order=FALSE, rot.per=0.2, 
          colors=brewer.pal(8, "Dark2"))
```



### Sumarización de las Palabras con (ggplot2)

```{r fig.width=12, fig.height=6}
top20 <- head(dataletras, 20)
top20$word <- reorder(top20$word, top20$freq)
creemos20 <- head(dataletras2, 20)
creemos20$word <- reorder(creemos20$word, creemos20$freq)
PROMAS <- ggplot(top20, aes(x = word, y = frequencia, fill = word, label = frequencia)) +
  geom_bar(stat="identity", show.legend = FALSE) +
  theme_minimal()+
  coord_flip() +
  labs(title = "Las 20 Palabras mas utilizadas \nen el PDGDSC-Elecciones 2021", x = "Palabras", y = "Palabras contadas") +
  geom_label(aes(fill = word),colour = "white", fontface = "bold", show.legend = FALSE)+
  theme(plot.title = element_text(hjust = 0.5),
         axis.text.x = element_text( color="black", size=12),
         axis.text.y = element_text( color="black", size=12))
PROcreemos <- ggplot(creemos20, aes(x = word, y = frequencia, fill = word, label = frequencia)) +
  geom_bar(stat="identity", show.legend = FALSE) +
  theme_minimal()+
  coord_flip() +
  labs(title = "Las 20 Palabras mas utilizadas \nen el PDGDSC-Elecciones 2021", x = "Palabras", y = "Palabras contadas") +
  geom_label(aes(fill = word),colour = "white", fontface = "bold", show.legend = FALSE)+
  theme(plot.title = element_text(hjust = 0.5), 
        axis.text.x = element_text( color="black", size=12),
         axis.text.y = element_text( color="black", size=12))

figura <- ggarrange(PROMAS, PROcreemos,
                    labels = c("CREEMOS","MAS"),
                    ncol = 2)
figura

```

### Nube de Palabras con “wordcloud2”
El paquete “wordcloud2” presenta más opciones de graficación

### MAS

```{r}
wordcloud2(dataletras, size=1.2)
```


### CREEMOS 
```{r }
wordcloud2(dataletras2, size=1.2)
```




