---
title: "Visualización de Nuevos Casos y Decesos del COVID-19 en Bolivia  "
author: " Ruddy Quispe Tapia"
date: "28/1/2021"
output: 
 prettydoc::html_pretty:
     theme: architect
     highlight: github
     toc: yes
     
---

```{r setup, include=FALSE}
knitr::opts_chunk$set(echo = TRUE)
```

## Introducción
Este virus ahora se conoce como el síndrome respiratorio agudo grave coronavirus 2 (SARS-CoV-2). La enfermedad que causa se llama enfermedad del coronavirus 2019 (COVID-19). En marzo de 2020 la Organización Mundial de la Salud (OMS) declaró que este brote deCOVID-19 es una pandemia.
El COVID-19, se originó en la ciudad de Wuhan, China, el 10 de diciembre de 2019, el primer deceso se produjo un mes después, el 9 de enero de 2020. A partir de este momento, la velocidad de contagio de la enfermedad se reflejó en el número de casos reportados, que crecieron por todo el mundo de manera exponencial. En Bolivia se reportó los dos primeros casos el 10 de marzo de 2020 (Oruro y Santa Cruz)  y el 29 de  marzo se registra la  primera muerte por covid-19 .
En este artículo revisaremos una manera de visualizar y modelizar los datos epidemiológicos de contagio y fallecimientos por COVID-19, en esa línea abordar las visualizaciones interactivos y animados es sin duda es  R. Los datos fueron extraidos de [Johns Hopkins University](https://github.com/CSSEGISandData/COVID-19).


```{r echo = F, message=F}
## Importacion de paquetes /bibliotecas
setwd("~/PROYECTOCOVID") ## directorio de trabajo
library(pacman)
library(ggthemes)
library(tidyverse)
library(RColorBrewer)
library(directlabels)
p_load("base64enc", "htmltools", "mime", "xfun", "prettydoc","readr", "knitr","DT","dplyr", "ggplot2","plotly", "gganimate","gifski","scales")

```


 

```{r echo =F , message=F }
url_conf <- "https://raw.githubusercontent.com/CSSEGISandData/COVID-19/master/csse_covid_19_data/csse_covid_19_time_series/time_series_covid19_confirmed_global.csv"
url_decesos <- "https://raw.githubusercontent.com/CSSEGISandData/COVID-19/master/csse_covid_19_data/csse_covid_19_time_series/time_series_covid19_deaths_global.csv"
url_recuperados <- "https://raw.githubusercontent.com/CSSEGISandData/COVID-19/master/csse_covid_19_data/csse_covid_19_time_series/time_series_covid19_recovered_global.csv"
datos_conf <- read.csv(url_conf)
datos_decesos <- read.csv(url_decesos)
datos_recuperados <- read.csv(url_recuperados)
# Definir variables (Extraer datos)
# Confirmados en otros paises
conf_peru <- t(datos_conf[datos_conf$Country.Region=="Peru" ,])
conf_chi <- t(datos_conf[datos_conf$Country.Region=="Chile" ,])
conf_arg<- t(datos_conf[datos_conf$Country.Region=="Argentina" ,])
conf_uru <- t(datos_conf[datos_conf$Country.Region=="Uruguay" ,])
conf_col <- t(datos_conf[datos_conf$Country.Region=="Colombia" ,])
# Confirmados Bolibia
conf_boli <- t(datos_conf[datos_conf$Country.Region=="Bolivia" ,])
# Decesos Bolivia
dec_boli <- t(datos_decesos[datos_decesos$Country.Region=="Bolivia" ,])
# Recuperados
rec_boli <- t(datos_recuperados[datos_recuperados$Country.Region=="Bolivia" ,])
```



```{r echo=F, message=F}
## Formatear datos 
# * Eliminar campos no utilizables
# * Formatear las Fechas
# * Crear un Marco de Datos (*data frame*)
Fecha <- seq(from = as.Date("2020-01-22"), to = as.Date("2021-02-22"), by = "day" )
vec1 <- as.vector(conf_peru)
vec2 <- vec1[5:402]
num1 <- as.numeric(vec2)
Peru <- as.vector(num1)
vec1 <- as.vector(conf_chi)
vec2 <- vec1[5:402]
num1 <- as.numeric(vec2)
Chile <- as.vector(num1)
vec1 <- as.vector(conf_arg)
vec2 <- vec1[5:402]
num1 <- as.numeric(vec2)
Argentina <- as.vector(num1)
vec1 <- as.vector(conf_uru)
vec2 <- vec1[5:402]
num1 <- as.numeric(vec2)
Uruguay <- as.vector(num1)
vec1 <- as.vector(conf_col)
vec2 <- vec1[5:402]
num1 <- as.numeric(vec2)
Colombia <- as.vector(num1)
vec1 <- as.vector(conf_boli)
vec2 <- vec1[5:402]
num1 <- as.numeric(vec2)
Bolivia <- as.vector(num1)
# BOLIVIA
## Casos confirmados
vec1 <- as.vector(conf_boli)
vec2 <- vec1[5:402]
num1 <- as.numeric(vec2)
Confirmados <- as.vector(num1)
## Casos Desecos
vec1 <- as.vector(dec_boli)
vec2 <- vec1[5:402]
num1 <- as.numeric(vec2)
Decesos <- as.vector(num1)
## Casos Recuperados
vec1 <- as.vector(rec_boli)
vec2 <- vec1[5:402]
num1 <- as.numeric(vec2)
Recuperados <- as.vector(num1)
## Generacion de un Data Frame
dastos1 <- data.frame(Fecha, Confirmados, Decesos, Recuperados)
datos2 <-  dastos1 %>% gather("Confirmados","Recuperados","Decesos",key="covid", value="valor",-Fecha)
dastos3 <- data.frame(Fecha, Bolivia, Chile , Peru, Argentina, Uruguay, Colombia)
datos4 <-  dastos3 %>% gather("Bolivia","Chile","Peru", "Argentina", "Uruguay", "Colombia", key="covid_p", value="valor",-Fecha)
```




## Evolución del Covid-19 en la Región


```{r echo=F, message=F}
# Grafica dinamica e paises
pa =
    ggplot(data = datos4, aes(x= Fecha, y=valor, group=covid_p, colour=covid_p)) +
    geom_line(size=1, show.legend = T) +
  theme_minimal()+
  theme(plot.title = element_text(size=18))+
  scale_color_manual(values =  c("cornflowerblue", "red", "green4", "gold4", "darkorchid", "tan2"))+
   #theme_fivethirtyeight()+
     # scale_x_discrete(position = "top") +
     theme(axis.text.x = element_text(angle=90, vjust = 0.5))+
     scale_x_date(date_breaks = "15 day", date_labels = "%b-%y")+
 labs(colour="PAISES")+
    labs(title = 'Evolución del Covid-19 en la Región', 
         x = NULL, y = NULL) +
    geom_text(aes(label=valor, vjust = -0.5), show.legend = F)+
    theme(plot.title = element_text(hjust = 0.5)) +
    geom_dl(aes(label=covid_p), method="last.points") +
    transition_reveal(Fecha) +
    coord_cartesian(clip = 'off') + 
    ease_aes('cubic-in-out')
  
pa

 animat <- animate(pa,
         duration = 30,
         end_pause = 20,
         fps = 20,
         width = 600,
         height = 400, 
         nframes = 100,
         )
 
animat

```


```{r echo=F, message=F}
## Graficacion de Datos  de paises Evolucion del covid-19 Bolivia Argentina Brazil Peru Chilevenezuela
  datos4 %>%
  mutate(isBolivia= (covid_p=="Bolivia")) %>%
ggplot(aes(x = Fecha, y =valor,  group=covid_p, color =covid_p)) +
  geom_line(aes(linetype = isBolivia), size = 1, alpha = 0.8) +
  scale_linetype_manual(values = c("dotted", "solid"), guide = "none") +
  #theme_fivethirtyeight()+
  theme_minimal()+
  scale_colour_discrete(guide="none") + 
  geom_dl(aes(label=covid_p), method=list(dl.trans(x=x + .1), "last.points")) +
  scale_y_continuous(breaks = seq(0, 3000000, by = 500000), labels = comma)+
  theme(axis.text.x = element_text(angle=90, vjust = 0.5))+ 
   scale_x_date(date_breaks = "15 day", limits = as.Date(c("2020-01-20", "2021-03-28")),   date_labels="%d-%b-%y")+
   labs(
      title = "Evolución del Covid-19 en la Región  ",
      x = "", y = "",
      caption = paste0("Imagen generado: ", Sys.time(), "\n", "Fuente: https://github.com/CSSEGISandData/COVID-19", "\n", "COVID-19 Data Repository by CSSE at Johns Hopkins University"))
```







## La Situación del Covid-19 en Bolivia


```{r echo=F, message=F}
 ## Grafica dinamico con datos a lado 
pq =
    ggplot(data = datos2, aes(x= Fecha, y=valor, group=covid, colour=covid)) +
    geom_line(size=1, show.legend = T) +
  theme_minimal()+
  theme(plot.title = element_text(size=18))+
    scale_color_manual(values=c("#ff9933", "#006400", "#1F65CC")) +
     theme(axis.text.x = element_text(angle=90, vjust = 0.5))+
     scale_x_date(date_breaks = "15 day", date_labels = "%b-%y")+
  labs(colour="COVID-19")+
    labs(title = 'Casos de COVID-19 en Bolivia', 
         x = NULL, y = NULL) +
    geom_text(aes(label=valor, vjust = -2), show.legend = T)+
    theme(plot.title = element_text(hjust = 0.5)) +
    geom_dl(aes(label=covid), method="last.points") +
    transition_reveal(Fecha) +
    coord_cartesian(clip = 'off') + 
    ease_aes('cubic-in-out')
# 
animat2 <- animate(pq,
         duration = 30,
         end_pause = 20,
         fps = 20,
         width = 600,
         height = 400, 
         nframes = 100,
         )
# 
 animat2

 
```


```{r echo=F, warning=F, message=F}
## grafica fijo
gcov <- ggplot(data=dastos1)+
    geom_line(aes(Fecha, Confirmados, colour= "Confirmados"))+
    geom_line(aes(Fecha, Decesos, colour= "Decesos"))+
     geom_line(aes(Fecha, Recuperados, colour= "Recuperados"))+
    #theme_fivethirtyeight()+
    theme_minimal()+ 
  theme(axis.text.x = element_text(angle=90, vjust = 0.5))+
  scale_x_date(date_breaks = "15 day", limits = as.Date(c("2020-01-22", "2021-02-05")),   date_labels="%d-%b-%y" )+
    scale_y_continuous(labels = comma)+
  geom_vline(xintercept = as.Date("2020-03-22"), color = "gray10", linetype = "longdash") +
    annotate(geom ="text", label = "Primera muerte\nregistrado en \nBolivia", x = as.Date("2020-05-20"), y = 100000, color = "gray10") +
    annotate(geom = "segment", y = 50000, yend = 70000, x = as.Date("2020-03-22"), xend = as.Date("2020-05-20")) +
    labs(colour="casos")+
    labs(
      title = "Casos de COVID-19 en Bolivia",
      x = "Fecha", y = "Covid-19 Bolivia",
      caption = paste0("Imagen generado: ", Sys.time(), "\n", "Fuente: https://github.com/CSSEGISandData/COVID-19", "\n", "COVID-19 Data Repository by CSSE at Johns Hopkins University"))
    

```



```{r echo=F,warning=F, message=F}
ar <- (ggplot(data=dastos1)+
    geom_line(aes(Fecha, Confirmados, colour= "Confirmados"))+
    geom_line(aes(Fecha, Decesos, colour= "Decesos"))+
     geom_line(aes(Fecha, Recuperados, colour= "Recuperados"))+
    theme_fivethirtyeight()+
theme(axis.text.x = element_text(angle=90, vjust = 0.5))+
 scale_x_date(date_breaks = "15 day", limits = as.Date(c("2020-01-22", "2021-02-21")),   date_labels="%d-%b-%y" )+
    scale_y_continuous(labels = comma)+
    labs(colour="casos")+
    labs(
      title = "Casos de COVID-19 en Bolivia"))
plotly::ggplotly(ar) # %>% 
#  layout(legend = list(orientation = "h",  xanchor = "center", x = 0.5, y = -0.25))

```












